【裁判字號】    97,訴,2687
【裁判日期】    980123
【裁判案由】    違反廢棄物清理法
【裁判全文】
臺灣臺中地方法院刑事判決              97年度訴字第2687號
公  訴  人  臺灣臺中地方法院檢察署檢察官
被      告  丙○○
                      1
上列被告因違反廢棄物清理法案件，經檢察官提起公訴（97年度
偵緝字第1215號），本院判決如下：
    主    文
丙○○共同未依廢棄物清理法第四十一條第一項規定領有廢棄物
處理許可文件，從事廢棄物貯存，累犯，處有期徒刑壹年貳月，
減為有期徒刑柒月。
    犯罪事實
一、丙○○前因詐欺、竊盜、贓物、偽造有價證券等罪，分別經
    法院判處有期徒刑1年、10月、2年6月、5月、3年6月確定，
    並經法院裁定合併定其應執行有期徒刑7年，於88年1月28日
    入監執行，於91年9月13日假釋，再於94年4月12日假釋期滿
    未經撤銷視為有期徒刑執行完畢。
二、緣張勝雄以其子張睿丰、張榮丰之名義，拍定芳全企業股份
    有限公司（下稱芳全公司）位在臺中縣烏日鄉○○路189巷
    78號廠址，並於92年6月16日取得權利移轉證書，惟因芳全
    公司內仍堆置前經向行政院環境保護署申報在案為有害事廢
    棄物之廢溶劑3,740桶（廢棄物代碼D1701）及另外數量不詳
    未列管之有害事業廢棄物廢溶劑尚未清除，芳全公司負責人
    張西川雖承諾於92年12月22日自行清除，然因無力支付清除
    費用而未履行承諾，致張勝雄一直無法處分該廠址，張勝雄
    遂打算先自行出資清除該廢棄物，以利處分芳全公司廠址，
    至於清除費用事後再向張西川求償，張勝雄即自94年9月間
    起，委由領有乙級廢棄物清除許可（僅得清除一般廢棄物）
    之國詠國際實業有限公司（下稱國詠公司）實際負責人丁○○（業經臺灣高等法院臺中分院以97年度上訴字第220號認
    定犯廢棄物清理法第46條第1項第4款之罪，處有期徒刑1年8
    月，減為有期徒刑10月確定）代為清理，然丁○○經手該批
    廢溶劑廢棄物後，知該批廢棄物為有害事業廢棄物，急欲尋
    找地點堆放，丙○○經甲○○（業經本院以96年度訴字第15
    77號判決認定犯廢棄物清理法第46條第1項第4款之罪，處有
    期徒刑1年2月，減為有期徒刑7月確定）居間，知悉上情後
    ，竟與丁○○、甲○○共同基於違反廢棄物清理法之犯意聯
    絡，由丙○○向不知情之周清田借用位於臺南縣西港鄉營西
    村3之19號之廠址，以提供丁○○、甲○○僱用不知情之司
    機分7車次將該批有害事業廢棄物中460桶載運至該址堆置貯
    存，並據此向丁○○收取約新台幣（下同）8萬元之報酬。
    嗣經警於96年2月間接獲民眾檢舉，始於現場查悉上情。
三、案經內政部警政署環境保護警察隊第二中隊移送臺灣臺中地
    方法院檢察署檢察官偵查起訴。
    理    由
一、證據能力之說明﹕
    按現行刑事訴訟法為保障被告之反對詰問權，排除具有虛偽
    危險性之傳聞證據，以求實體真實之發見，於該法第159條
    第1項明定被告以外之人於審判外之言詞或書面陳述，除法
    律有規定者外，不得作為證據。而刑事訴訟法第159條之1至
    159條之4有傳聞法則之例外規定，且被告以外之人於審判外
    之陳述，雖不符前4條之規定，而經當事人於審判程序同意
    作為證據，法院審酌該言詞陳述或書面陳述作成時之情況，
    認為適當者，亦得為證據；當事人、代理人或辯護人於法院
    調查證據時，知有第159條第1項不得為證據之情形，而未於
    言詞辯論終結前聲明異議者，視為有前項之同意，刑事訴訟
    法第159條之5定有明文。本件關於以下論及之證人周清田於
    96年3月26日警詢之證述，係屬被告以外之人於審判外之書
    面陳述，而檢察官、被告並未就上開陳述有所爭執，且迄於
    言詞辯論終結前，均未主張有刑事訴訟法第159條第1項不得
    為證據之情形，是應認已同意作為證據，且經本院審酌後，
    認無不適當之情形，應認具有證據能力，合先敘明。
二、認定犯罪事實所憑之證據及理由﹕
    訊據被告固不否認其有向周清田借用位於臺南縣西港鄉營西
    村3之19號之廠址，供人分7車次將該批有害事業廢棄物中
    460桶運至該址堆置貯存之事實，惟矢口否認其知悉所堆置
    之460桶物品內裝載有害事業廢棄物，與丁○○、甲○○就
    本件犯罪事實有共同之犯意聯絡，及其因此獲取任何報酬云
    云。經查﹕
  (一)關於被告有向周清田借用位於臺南縣西港鄉營西村3之19號
    之廠址，而供人分7車次將該批有害事業廢棄物中460桶運至
    該址堆置貯存之事實，有證人周清田於96年3月26日警詢之
    證述、行政院環保署環督察總隊南區環境督察大隊稽查紀錄
    、工業技術研究院就上址廢棄物之採樣、分析報告等在卷可
    稽，並為被告所不爭執。
  (二)被告雖辯稱不知所堆置之物品為有害事業廢棄物云云。惟查
    ﹕
    １證人丁○○於98年1月13日在本院審理時證稱﹕其原先不
      認識被告，是在張勝雄委託處理廢棄物的時間，經由甲○○介紹才認識被告；在芳全公司烏日鄉的廠址，甲○○有
      帶被告到那邊與其談事情，看桶子；其於96年4月1日警詢
      中所述關於接洽情形及費用的內容均正確（見本院卷第36
      頁至第37頁反面）。而證人丁○○於96年4月1日警詢中關
      於接洽情形及費用係陳述﹕「我叫甲○○一起處理芳全舊
      廠區內部份可以再利用較好的廢溶劑，之後，甲○○為了
      可以將可以再利用之廢溶劑有地方處理，找了阿樂提供土
      地堆置，好方便再利用廢溶劑。較好的一桶給200元，較
      不好一桶給400元當運輸費及租金。（問﹕金錢如何支付
      ？）我拿現金給甲○○，甲○○再拿給阿樂，有一次我自
      己拿給阿樂（甲○○在場）。（問﹕總共付了幾次？總金
      額多少？）付了3次，大約8萬元」（見警卷第3頁反面）
      。
    ２證人甲○○於98年1月13日在本院審理時證稱﹕「丁○○
      跟被告原本不認識，是我介紹他們認識的，有一次在台中
      縣霧峰鄉的土雞城那邊，丁○○拿3萬元給被告，說要放
      在被告那邊，做何用途我不知道，但是他們有談到運費的
      事情，我可以確信當時丁○○確實有拿3萬元給被告，被
      告也有收；我於96年4月1日警詢筆錄第6頁第1至19行中所
      述均實在」（見本院卷第38頁正反面）。而證人甲○○於
      96年4月1日警詢筆錄第6頁第1至19行中陳稱﹕「（問﹕你
      是否知道丙○○與丁○○有洽談堆置廢溶劑至上述地堆置
      事宜？內容為何？）知道。大概有聽到要處理廢溶劑的事
      ，丁○○答應要10萬給丙○○堆置費用且借放一陣子就要
      運走了，我有看到丁○○當場拿3萬元現金給丙○○，後
      續我就不知道了」（見警卷第6頁）。
    ３再者，被告於96年3月27日警詢中自承載運廢溶劑至臺南
      之廠址時，甲○○及丁○○都有出現在現場，而現場是其
      負責管理，及叫裡面的員工以堆高機幫忙堆放；及供承甲○○大約去現場五次，丁○○大約去三次（見警卷第8頁
      ）。而丁○○、甲○○二人均分別經臺灣高等法院臺中分
      院以97年度上訴字第220號、及經本院以96年度訴字第157
      7 號判決共同犯廢棄物清理法第46條第1項第4款之罪確定
      ，有上開二判決附卷可參。
    ４依上開證人丁○○、甲○○之證述，足證被告因本件堆放
      460桶廢棄物事宜而實際上獲有數萬元之報酬。再查證人
      周清田於96年3月26日警詢中曾證述其出租臺南縣西港鄉
      營西村3-19號土地與被告，一個月租金2萬5千元（見警卷
      第10頁反面），此並有租賃契約書附卷可稽（見警卷第51
      頁）；且依上開證人丁○○所述，丁○○係於張勝雄委託
      處理廢棄物時，經甲○○之介紹而認識被告，則被告與丁○○並非熟識；另丁○○委託被告堆置貯存之物為數量達
      460桶之廢棄物，共載運7車次始全部運完，其數量、加總
      體積、及所占面積均甚鉅，並須使用堆高機堆放，堆放之
      時間亦長，自非普通微小之物。被告既須支付使用土地之
      費用予他人，且被告與委託堆置460桶廢棄物之丁○○並
      非熟識；則依經驗法則，被告殊無可能將向他人租用之土
      地無償提供予並不熟識之丁○○堆置460桶廢棄物。是被
      告辯稱其並未獲取任何報酬云云，實難採信。
    ５復按被告既經甲○○之介紹，與甲○○共同前至在芳全公
      司烏日鄉之廠址與丁○○談事情，查看桶子，並約定堆置
      460桶廢棄物之報酬；該報酬之數額，不論係依證人甲○○所述其聽到之「丁○○答應要10萬給丙○○堆置費用」
      ，或依證人丁○○所述「總金額大約8萬元」，均相當可
      觀，若非知悉所堆置之物為違法之物，自無可能約定鉅額
      報酬。再者，被告於廢溶劑載運至臺南縣西港鄉營西村3
      之19號廠址之現場時，均於現場負責管理堆放，且甲○○
      及丁○○均曾至現場，亦即被告經甲○○之介紹於與丁○○約定報酬之後，與甲○○和丁○○均有多次聯絡碰面，
      則被告辯稱其不知所堆置之物品為有害事業廢棄物，及辯
      稱其與丁○○、甲○○並無犯意之聯絡云云，亦不足採。
  (三)綜上所述，本件事證明確，被告之犯行洵堪認定。
三、論罪科刑﹕
  (一)按廢棄物清理法所稱之廢棄物，分左列二種：(一)、一般廢棄
    物：垃圾、糞尿、動物屍體或其他非事業機構所產生足以污
    染環境之固體或液體廢棄物；(二)、事業廢棄物：1.有害事業
    廢棄物：由事業機構所產生具有毒性、危險性，其濃度或數
    量足以影響人體健康或污染環境之廢棄物。2.一般事業廢棄
    物：由事業機構所產生有害事業廢棄物以外之廢棄物。又從
    事廢棄物清除、處理業務者，應向直轄市、縣（市）主管機
    關或中央主管機關委託之機關申請核發公民營廢棄物清除處
    理機構許可文件後，始得受託清除、處理廢棄物業務。廢棄
    物清理法第2條第1項、第41條第1項分別定有明文。次按「
    貯存」係指事業廢棄物於清除、處理前，放置於特定地點或
    貯存容器、設施內之行為。「清除」係指事業廢棄物之收集
    、運輸行為。「處理」係指：(一)中間處理：指事業廢棄物在
    最終處置前，以物理、化學、生物、熱處理或其他處理方法
    ，改變其物理、化學、生物特性或成分，達成分離、減積、
    去毒、固化或安定之行為。(二)最終處置：指衛生掩埋、封閉
    掩埋、安定掩埋或海洋棄置事業廢棄物之行為。(三)再利用：
    指事業產生之事業廢棄物自行、販賣、轉讓或委託做為原料
    、材料、燃料、填土或其他經中央目的事業主管機關認定之
    用途行為，並應符合其規定者。事業廢棄物貯存清除處理方
    法及設施標準第2條第1、2、3款亦有明定。本件於上開地點
    查獲之廢棄物，經採樣檢測結果均屬有害事業廢棄物，業據
    前述，又上開堆置地點，係被告所租用之土地，是其將上開
    有害事業廢棄物堆置於租用之特定地點，以為日後處理，應
    係「貯存」行為，檢察官誤認係「任意棄置」行為，尚有未
    洽。是核被告所為，係犯廢棄物清理法第46條第1項第4款之
    未依廢棄物清理法第41條第1項規定領有廢棄物處理許可文
    件，從事廢棄物貯存、清除、處理罪；檢察官誤認被告涉犯
    廢棄物清理法第46條第1項第1款之任意棄置有害事業廢棄物
    罪，尚有未洽。被告與丁○○、甲○○之間，就其所犯上揭
    犯行，有犯意聯絡及行為分擔，為共同正犯。再被告所犯上
    開之罪，依廢棄物清理法第41條第1項之規定，係以從事廢
    棄物處理業務為其要件，其罪質本具有反覆實施同一行為之
    特性，且侵害主管機關對於廢棄物處理之管理及監督，所侵
    害者僅係單一國家法益，僅為一次刑罰評價即已足，應僅成
    立一罪（最高法院96年度台上字第172號判決、95年度台上
    字第6333號判決意旨參照）。
  (二)復查被告有犯罪事實欄所載之前科，有臺灣高等法院被告前
    案紀錄表在卷可按，其於徒刑之執行完畢後，5年以內故意
    再犯本件有期徒刑以上之罪，為累犯，應依刑法第47條第1
    項之規定加重其刑。爰審酌被告之前科素行，為圖私利，未
    經取得許可文件而貯存上開有害事業廢棄物，該有害事業廢
    棄物之數量達460桶，造成土壤、水質有遭污染之危險，及
    對環境衛生及國民健康有不良影響，危害甚鉅，行為殊值非
    難，被告雖飾詞否認犯罪故意，圖卸罪行，惟念其對於客觀
    事實坦認無隱等一切情狀，量處如主文所示之刑。又被告犯
    罪時間，係於96年4月24日以前，合於中華民國九十六年罪
    犯減刑條例第2條第1項規定之基準日之前，所宣告之刑又未
    逾有期徒刑1年6月，不在該條例第3條第1項所定排除減刑之
    列，應依該條例第2條第1項第3款之規定，減其宣告刑2分之
    1 。
據上論斷，應依刑事訴訟法第299條第1項前段，廢棄物清理法第
46條第1項第4款，刑法第11條前段、第28條、第47條第1項，中
華民國九十六年罪犯減刑條例第2條第1項第3款、第7條，判決如
主文。
本案經檢察官乙○○到庭執行職務。
中    華    民    國    98    年    1     月    23    日
                刑事第十五庭  審判長法  官  巫淑芳
                                    法  官  劉麗瑛
                                    法  官  戴嘉慧
上正本證明與原本無異。
如不服本判決，應於收受送達後10日內向本院提出上訴書狀（應
敘述具體理由並附繕本）。
上訴書狀如未敘述理由，應於上訴期間屆滿後20日內補提理由書
於本院。
                                    書記官  劉晴芬
中    華    民    國    98    年    1     月    23    日
【附錄本案論罪科刑法條】
廢棄物清理法第46條
有下列情形之一者，處1年以上5年以下有期徒刑，得併科新臺幣
3百萬元以下罰金：
一、任意棄置有害事業廢棄物。
二、事業負責人或相關人員未依本法規定之方式貯存、清除、處
    理或再利用廢棄物，致污染環境。
三、未經主管機關許可，提供土地回填、堆置廢棄物。
四、未依第41條第1項規定領有廢棄物清除、處理許可文件，從
    事廢棄物貯存、清除、處理，或未依廢棄物清除、處理許可
    文件內容貯存、清除、處理廢棄物。
五、執行機關之人員委託未取得許可文件之業者，清除、處理一
    般廢棄物者；或明知受託人非法清除、處理而仍委託。
六、公民營廢棄物處理機構負責人或相關人員、或執行機關之人
    員未處理廢棄物，開具虛偽證明。


司法院資訊處製作；財團法人民間司法改革基金會備份。
